最高法院刑事判決　　　　　　九十四年度台上字第五六六七號
　　上　訴　人　甲○○
　　　　　　　　　　　　在押.
　　　　　　　　乙○○
　　上 列一 人
　　選任辯護人　林洸鍇律師
上列上訴人等因違反毒品危害防制條例案件，不服台灣高等法院
台中分院中華民國九十四年五月十八日第二審更審判決（九十三
年度上重更(一)字第六五號，起訴案號：台灣南投地方法院檢察署
九十二年度偵字第一六二五號），提起上訴，本院判決如下：
    主  文
原判決撤銷，發回台灣高等法院台中分院。
    理  由
本件原判決認定上訴人甲○○、乙○○共同意圖營利，並基於販
賣第一級毒品之概括犯意聯絡，由買主以電話和乙○○聯絡後，
再由甲○○開車搭載乙○○前往約定地點交易，以此方式連續於
民國九十一年九月十五日起至同年十月初，在南投縣國姓鄉九二
一耐吉組合屋撞球場，以每小包新台幣（下同）一千元之價格，
每次一小包，販賣海洛因予沈國鎮四次，得款四千元；其二人復
另行起意，共同意圖營利，並基於販賣第二級毒品之概括犯意聯
絡，由乙○○以0000000000號行動電話與買主聯絡後
，即由甲○○開車搭載乙○○前往交易，以此方式先後於九十一
年十二月七日二十時許，在南投縣國姓鄉國姓國中大門前，及同
年月二十四日二十二時許，在南投縣草屯鎮草屯療養院前，以每
次一小包甲基安非他命一千元之價格，販賣甲基安非他命予邱駿
豪二次，得款二千元等情。並以第一審認其二人販賣海洛因予張
坤亮及將原判決附表編號四、五、八之物品宣告沒收，有所未洽
，因而撤銷第一審之判決，改判仍論處甲○○共同連續販賣第一
級毒品（累犯），又共同連續販賣第二級毒品（累犯）二罪刑；
乙○○共同連續販賣第一級毒品，又共同連續販賣第二級毒品二
罪刑，固非無見。
惟查有罪之判決書，須將認定之犯罪事實詳記於事實欄，然後於
理由內逐一說明其憑以認定之證據，且事實之記載與理由之說明
必須互相一致，否則，按諸刑事訴訟法第三百七十九條第十四款
後段規定，自屬判決理由矛盾之當然違背法令。經查：（一）販
賣第一級毒品部分：原判決事實二記載「甲○○與乙○○……共
同意圖營利，並基於販賣第一級毒品海洛因之概括犯意聯絡，由
買主以電話和乙○○聯絡後，再由甲○○開車搭載乙○○前往約
定地點交易，以此方式連續……販賣海洛因予沈國鎮四次」；理
由則以證人沈國鎮於九十二年六月十二日檢察官偵訊時具結後之
證述：「（提示甲○○及乙○○相片，有無看過？）有，女的我
叫她嫂仔，男的我叫他阿倉。因之前曾向嫂仔買毒品，所以才認
識他們。」「（以前警詢事實？）是，我都向嫂仔買海洛因，在
國姓鄉組合屋向嫂仔買，共買四、五次，如警局所說的時間，都
是由嫂仔拿來，有時候阿倉拿來。」「（你與誰聯絡買毒？）向
嫂仔，有時打電話，有時直接去她住處，每次約買一千元。」等
語為其論斷之依據（見原判決理由三(一)之１）。是有關上訴人等
販賣海洛因之方式，理由之說明採證人沈國鎮之證詞，稱係分別
由乙○○或甲○○單獨拿來，與事實欄所認定係由甲○○開車載
乙○○前往約定地點交易，並不一致。（二）販賣第二級毒品部
分：１、原判決事實三記載「甲○○與乙○○……共同意圖營利
，並基於販賣第二級毒品安非他命之概括犯意聯絡，由乙○○以
0000000000號行動電話與買主聯絡後，即由甲○○開
車搭載乙○○前往交易，以此方式先後……販賣甲基安非他命予
邱駿豪二次」；理由則以證人邱駿豪於九十二年六月十二日檢察
官偵訊時具結後之證述：「（甲○○、乙○○認識？）我向乙○
○拿過毒品，不是朋友。」「（甲○○開車載她？）我只看見他
開車，乙○○拿藥給甲○○，甲○○拿藥給我。」「（你怎麼看
見乙○○？）我用電話聯絡乙○○，由甲○○拿來，本人我有看
見。」等語為其論斷之依據（見原判決理由三(二)之１）。是有關
上訴人等販賣甲基安非他命方式，所採證人邱駿豪之敘述與事實
欄認定之販賣方式已有出入。２、按「安非他命」、「甲基安非
他命」分係毒品危害防制條例第二條第二項第二款附表二第十二
目、第八十九目所列之第二級毒品。原判決事實三既認定上訴人
等基於販賣「安非他命」之犯意，又謂上訴人等販賣「甲基安非
他命」予邱駿豪二次；理由三(四)既以扣案如原判決附表編號二、
三之物品經鑑定結果，確含有「甲基安非他命」成分，但原判決
附表編號二、三卻各記載「安非他命壹包」，是對於上訴人等所
販賣者究為「安非他命」抑或「甲基安非他命」？前後事實之認
定與理由之說明均有所齟齬。３、原判決事實三僅記載「由乙○
○以0000000000號行動電話與買主聯絡」，並未認定
該號行動電話為乙○○所有；而理由欄初敘明該號行動電話業據
遠傳公司函覆持機人姓名及身分證字號均無資料，且已停機，無
從據此直接證明乙○○持用該行動電話等情（見原判決第十一頁
第三行至第五行），嗣又以證人邱駿豪為警逮捕時，經警提示彼
行動電話內出現之0000000000號碼，彼即指認為乙○
○所有之電話，因之認定該號行動電話當時確為乙○○所有並供
聯絡販賣「安非他命」所用（見原判決第十一頁第七行至第十五
行），末以該號行動電話為乙○○所有供上訴人等販賣「甲基安
非他命」所用之物，宣告沒收（見原判決第十八頁第九行至第十
三行，原判決誤載為「0000000000」號）。是對於該
號行動電話是否為乙○○所有一事，事實之認定並不明確，理由
之說明亦前後分歧。從而，上訴人等上訴意旨均指摘原判決有理
由矛盾之違背法令，尚非全無理由，應認原判決仍有撤銷發回之
原因。又原判決理由六不另為無罪諭知部分，公訴意旨以之與上
開發回之販賣第一級毒品部分為連續犯，有裁判上一罪關係，基
於審判不可分之原則，應併予發回。
據上論結，應依刑事訴訟法第三百九十七條、第四百零一條，判
決如主文。
中　　華　　民　　國　九十四　年　　十　　月　十三　　日
                      最高法院刑事第十庭
                          審判長法官  陳　正　庸
                                法官  賴　忠　星
                                法官  王　居　財
                                法官  林　開　任
                                法官  林　立　華
      本件正本證明與原本無異
                                      書  記  官
中　　華　　民　　國　九十四　年　　十　　月　十七　　日
                                                 Ｒ
